【裁判字號】    98,交抗,1633
【裁判日期】    980703
【裁判案由】    違反道路交通管理處罰條例
【裁判全文】
臺灣高等法院交通事件裁定            98年度交抗字第1633號
抗  告  人
即受處分人  甲○○
上列抗告人因違反道路交通管理處罰條例案件，不服臺灣臺北地
方法院，中華民國98年6月6日所為裁定（98年度交聲字第1822號
，原處分案號：交通部公路總局臺北區監理所98年4月6日北監自
裁字裁40-C00000000號），提起抗告，本院裁定如下：
    主  文
抗告駁回。
    理  由
一、抗告意旨略以：員警於原審證稱，抗告人當時在酒醉中，半
    睡半醒、神智模糊，則抗告人顯無拒絕酒測故意及行為，況
    員警陳稱當時有錄影光碟，請勘驗該光碟，以證明抗告人並
    未拒絕酒測。參酌道路管理處罰條例第68條之修法意旨，如
    將駕駛人所持有各級車輛之駕駛執照一併吊扣或吊銷，顯失
    之過酷。抗告人當天係駕駛自小客車，則道路交通管理處罰
    條例第35條第4 項規定之吊銷駕駛執照，應指吊銷抗告人之
    自小客車駕駛執照，否則不當連結，將損及抗告人之工作權
    及生存權。抗告人之職業大客車駕駛執照為全家維生所賴，
    如該駕駛執照遭吊銷3年，則抗告人一家3年內將頓失生活來
    源云云。
二、按汽車駕駛人拒絕酒精濃度測試之檢定者，處6 萬元罰鍰，
    並當場移置保管該汽車及吊銷該駕駛執照；汽車駕駛人，曾
    依道路交通管理處罰條例第35條第4 項前段規定吊銷駕駛執
    照者，3 年內不得考領駕駛執照；又汽車駕駛人，因違反本
    條例及道路交通安全規則之規定，受吊銷駕駛執照處分時，
    吊銷其持有各級車類之駕駛執照。道路交通管理處罰條例第
    35條第4項前段、第67條第2項前段、第68條分別定有明文。
三、經查：
  (一)抗告人即受處分人甲○○於民國98年1月19日7時49分許，駕
    駛車牌7D-5071號自小客車，在臺北縣中和市○○路412號前
    ，因撞上安全島，經民眾報警，臺北縣政府警察局中和分局
    安平派出所員警乙○○到場處理，發現受處分人全身酒味，
    故將人車先行帶回派出所，乙○○依規定請受處分人接受酒
    精濃度測試，受處分人拒絕，乙○○因認受處分人違反道路
    交通管理處罰條例第35條第4 項之規定，當場掣單舉發，受
    處分人並在舉發單上簽名後離去等事實，業經證人即本件處
    理員警乙○○於原審證稱屬實（見原審卷第25至26頁），並
    有酒精測定紀錄表、臺北縣政府警察局98年1 月19日北縣警
    交字第C00000000 號舉發違反道路交通管理事件通知單、臺
    北市交通事件裁決所98年4月6日板監裁字裁40-C00000000號
    裁決書各1 紙附卷可稽。受處分人雖辯稱：當時伊迷迷糊糊
    、意識不清，無拒絕酒測之故意及行為云云。然查，員警乙
    ○○於原審證稱：受處分人跟我們回派出所前，我們有問他
    一些事，但是受處分人半睡半醒，迷迷糊糊，我們問受處分
    人，受處分人也沒有回答，到了派出所以後，依規定伊請受
    處分人酒測，受處分人雖然迷迷糊糊，但是受處分人就是拒
    絕了我們三次，我們就依規定告發，受處分人也有在舉發單
    上簽名，然後打電話找朋友，由朋友將其載走等語明確（見
    原審卷第25頁背面），顯見受處分人仍可自行撥打電話聯絡
    友人，尚未至因酒醉意識不清而無法判斷所為之程度，況酒
    後狀況亦是受處分人自行招致者，尚無從作為免罰之依據。
    是受處分人所辯，要係事後卸責之詞，而無足採。應認受處
    分人上揭交通違規事實，已堪認定。
  (二)受處分人肇事後，經警前往處理，而於員警依法要求酒測時
    ，因三度拒絕進行酒測之違規為警舉發，揆諸前揭法律規定
    ，原處分機關依法所為吊銷受處分人之駕駛執照，即吊銷其
    持有之各級車類之駕駛執照，且3 年內不得重考之處分，並
    無違誤。
  (三)又道路交通管理處罰條例第35條第4 項規定「汽車駕駛人拒
    絕酒精濃度測試之檢定者，處6 萬元罰鍰，並當場移置保管
    該汽車及吊銷該駕駛執照」之立法目的在於不使拒絕酒精濃
    度測試檢定之駕駛人反獲寬典，否則無異鼓勵駕駛人拒絕接
    受酒精濃度測試，是以立法者為落實取締，仍維持吊銷各級
    車輛駕駛執照之處罰，尚難認有違反行政法上之比例原則、
    不當聯結禁止原則之問題。至於道路管理處罰條例第68條於
    94年12月14日修法時，並未刪除將駕駛人所持有各級車輛之
    駕駛執照一併吊銷部分之規定，受處分人以道路管理處罰條
    例第68條修正時已刪除受吊扣駕駛執照之處分時，吊扣其持
    有各級車類之駕駛執照，則其受吊銷駕駛執照處分時自亦不
    應一併吊銷各級駕駛執照，顯係對於修正後文義有所誤解，
    應非可採。又吊銷駕駛執照僅禁考3 年，於該期間屆滿後，
    受處分人仍可再次透過考試取得駕駛執照，尚非完全禁止受
    處分人據以工作生存之權利。受處分人質疑本件原處分機關
    依道路交通管理處罰條例第35條第4項、第68條、第67條第2
    項規定所為裁處侵害其工作權、生存權，請求免予吊銷職業
    大客車駕駛執照云云，實難認有理由。
  (四)本件事實已臻明確，抗告意旨聲請勘查錄影光碟，以資佐證
    云云，應認並無必要，附此敘明。
四、綜上，受處分人駕駛車牌號碼7D-5071 號自小客車，於前揭
    時、地有「拒絕接受酒精濃度測試之檢定」之事實，洵堪認
    定。原處分機關依道路交通管理處罰條例第35條第4 項之規
    定，就抗告人前揭違規行為，裁處罰鍰6 萬元，吊銷駕駛執
    照3 年，於法並無不合，原審基此裁定駁回其異議，並無不
    當。抗告人徒執前詞，提起抗告，為無理由，應予駁回。
據上論斷，應依道路交通案件處理辦法第26條，刑事訴訟法第41
2條，裁定如主文。
中    華    民    國    98    年    7     月    3     日
                  刑事第二十庭審判長法  官  楊貴雄
                                    法  官  鄧振球
                                    法  官  高愈杰
以上正本證明與原本無異。
不得再抗告。
                                    書記官  郭彥琪
中    華    民    國    98    年    7     月    3     日


司法院資訊處製作；財團法人民間司法改革基金會備份。
